【裁判字號】    99,台聲,192
【裁判日期】    990210
【裁判案由】    請求確認債權關係不存在等
【裁判全文】
最高法院民事裁定              九十九年度台聲字第一九二號
聲  請  人  丙○○
訴訟代理人  陳祥彬律師
上列聲請人因與甲○○等間請求確認債權關係不存在等事件，對
於中華民國九十八年十月二十九日本院裁定（九十八年度台上字
第二○二六號），聲請再審，本院裁定如下：
    主  文
聲請駁回。
聲請訴訟費用由聲請人負擔。
    理  由
本件聲請人主張本院九十八年度台上字第二○二六號確定裁定（
下稱原確定裁定）有民事訴訟法第四百九十六條第一項第一款、
第十三款規定之情形，對之聲請再審，係以：前訴訟程序第二審
不依論理及經驗法則認定事實，顯有判決不備理由之違法，原確
定裁定遽為駁回伊之第三審上訴，適用法規顯有錯誤。又伊發現
未經斟酌之證物即相對人乙○○於另案警局偵訊筆錄陳及相對人
甲○○從未收取任何借款利息，該證物如經斟酌可使伊受較有利
益之裁判云云，為其論據。惟按上訴第三審法院，非以原判決違
背法令為理由，不得為之。又提起上訴，上訴狀內應記載上訴理
由，其以民事訴訟法第四百六十九條所定事由提起第三審上訴者
，應於上訴狀內表明：原判決所違背之法令及其具體內容、暨依
訴訟資料合於該違背法令之具體事實。其依同法第四百六十九條
之一規定提起上訴者，並應具體敘述為從事法之續造、確保裁判
之一致性或其他所涉及之法律見解具有原則上重要性之理由。同
法第四百六十七條、第四百七十條第二項分別定有明文。而依同
法第四百六十八條規定，判決不適用法規或適用不當者，為違背
法令；依同法第四百六十九條規定，判決有該條所列各款情形之
一者，為當然違背法令。是當事人提起第三審上訴，如合併以同
法第四百六十九條及第四百六十九條之一之事由為上訴理由時，
其上訴狀或理由書應表明該判決所違背之法令條項，或有關判例
、解釋字號，或成文法以外之習慣或法理等及其具體內容，暨係
依何訴訟資料合於該違背法令之具體事實，並具體敘述為從事法
之續造、確保裁判之一致性或其他所涉及之法律見解具有原則上
重要性之理由。如未依上述方法表明，或其所表明者與上開法條
規定不合時，即難認為已合法表明上訴理由，其上訴自非合法。
次按民事訴訟法第四百九十六條第一項第一款所謂適用法規顯有
錯誤，係指確定判決所適用之法規顯然不合於法律規定，或與司
法院現尚有效及大法官（會議）之解釋，或本院現尚有效之判例
顯有違反，或消極的不適用法規顯然影響裁判者而言，並不包括
判決理由矛盾、理由不備、取捨證據失當、調查證據欠週、漏未
斟酌證據、認定事實錯誤及在學說上諸說併存致發生法律上見解
歧異等情形在內。查本件前訴訟程序第二審更審判決以：聲請人
與其子陳景遠於民國八十九年五月二十九日、同年八月七日、同
年十二月十二日向甲○○共同借款，分經簽發交付票據為憑，聲
請人並將所有坐落新竹縣寶山鄉○○○段雞油凸小段二一七號等
九筆土地設定登記本金最高限額新台幣（下同）七百萬元之抵押
權予甲○○，存續期間為同年十一月二十一日至九十四年十一月
二十日。乙○○嗣自甲○○受讓如該判決附表（下稱附表）二所
示之本票，聲請人主張附表一、二之本票債權不存在，為無足取
。甲○○抗辯系爭抵押權所擔保範圍包含附表一之本票債權一百
八十萬元、附表五之支票債權三十萬元及八十九年十二月十二日
借款債權五百萬元，堪以採信。聲請人請求確認系爭抵押權所擔
保抵押債權七百萬元不存在，及伊與甲○○間如附表一所示本票
債權一百八十萬元不存在，暨伊與乙○○間如附表二所示本票債
權五百萬元不存在，均不應准許，而將第一審所為相對人敗訴判
決部分廢棄，改判駁回聲請人在第一審之訴。聲請人提起第三審
上訴，主張：第二審以甲○○提出之「罰逾期利息及本金明細表
」所載，推演建構伊與甲○○間之消費借貸契約關係，有違常情
，顯有認定事實不依證據及民事訴訟法第四百六十九條第六款所
稱判決不備理由之違背法令，並有判決不適用法規或適用不當之
違法云云，無非係就第二審取捨證據、認定事實之職權行使，指
摘其為不當，而非表明該判決所違背之法令及其具體內容暨依訴
訟資料合於該違背法令之具體事實，亦非具體敘述為從事法之續
造、確保裁判之一致性或其他所涉及之法律見解具有原則上重要
性之理由，難認其已合法表明上訴理由。原確定裁定並以系爭於
八十九年十一月二十一日設定之最高限額抵押權，其登記內容及
抵押權設定契約書均未記載擔保債權之種類，因第二審認於該抵
押權存續期間所生票據債務，為該抵押權擔保範圍，難謂違背法
令，而認聲請人之上訴為不合法，駁回其第三審上訴，核無適用
法規顯有錯誤之情形。又聲請人對於本院以其上訴為不合法而駁
回之確定裁定以發現未經斟酌之證物聲請再審，須該未經斟酌之
證物足以證明其第三審上訴合法與否之事實，經斟酌結果，足以
使聲請人受較有利益之裁判，始足為之，惟聲請人所主張之上開
新證據，係在證明甲○○計收借款利息與否，與聲請人於前訴訟
程序提起第三審上訴是否合法無關，縱予斟酌，亦不能使聲請人
受較有利益之裁判。本件再審之聲請，自非有理由。
據上論結，本件聲請為無理由。依民事訴訟法第九十五條、第七
十八條，裁定如主文。
中    華    民    國  九十九  年    二    月    十    日
                      最高法院民事第六庭
                          審判長法官  劉  福  來
                                法官  陳  國  禎
                                法官  陳  重  瑜
                                法官  吳  麗  女
                                法官  簡  清  忠
本件正本證明與原本無異
                                      書  記  官
中    華    民    國  九十九  年    三    月    二    日
                                                      K

司法院資訊處製作；財團法人民間司法改革基金會備份。
